---
title: "Hogwarts 2"
author: "Meder Imanaliev"
date: "2024-10-20"
output: html_document
---

```{r setup, include=FALSE}
knitr::opts_chunk$set(echo = TRUE, fig.width=17, fig.height=12)
```

```{r}
library(forcats)
library(tidyverse)
library(ggpubr)

data <- read_csv('hogwarts_2024.csv')
data$bloodStatus <- iconv(data$bloodStatus, from = "UTF-8", to = "UTF-8")



theme_custom <- theme(
    panel.background = element_rect(fill = "white", color = "black"),
    panel.grid.major = element_line(color = "gray80"),
    panel.grid.minor = element_blank(),
    axis.title = element_text(size = 26),
    axis.text = element_text(size = 20),
    axis.line = element_line(color = "black"),
    plot.title = element_text(size = 20, face = "bold", hjust = 0.5, color = "#2c2c2c"),
    legend.background = element_rect(fill = "white", color = "black"),
    legend.key = element_rect(fill = "white"),
    legend.position = "top"
)
```
## Диаграммы рассеяния (скаттерплоты)
```{r}
ggplot(data, aes(x=result, y=`Herbology exam`)) +
  geom_point(size = 3, alpha = 0.7) +
  labs(x="Балл за год", y="Оценка по травологии",
       title = "Связь между суммарным баллом за год и оценкой по травологии") +
  geom_smooth(method="lm", se = FALSE, color = "red", linetype = "dashed") +  
  theme_custom
```
Интерпретация: Судя по графику, есть положительная корреляция между суммарным баллом за год и оценкой по травологии. Это означает, что студенты с более высокой оценкой по травологии, как правило, имеют более высокий итоговый балл.

```{r}
data_long <- data %>%
  select(id, result, house, `Herbology exam`, `Muggle studies exam`, `Potions exam`, `Arithmancy exam`) %>%
  pivot_longer(cols = c(`Herbology exam`, `Muggle studies exam`, `Potions exam`, `Arithmancy exam`), 
               names_to = "exam", values_to = "exam_result")

ggplot(data_long, aes(x = result, y = exam_result, color = house)) +
  geom_point(alpha = 0.7, size = 3) +
  geom_smooth(aes(group=1), method = "lm", se = FALSE, linetype = "solid", color = "black") +
  facet_wrap(~ exam, nrow = 2, ncol = 2) +
  scale_color_manual(values = c("Gryffindor" = "#C50000", 
                                "Hufflepuff" = "#ECB939", 
                                "Ravenclaw" = "#41A6D9", 
                                "Slytherin" = "#1F5D25")) +
  labs(x = "Балл за год", y = "Оценка за предмет") +
  theme_custom
```
Интерпретация: Мы можем наблюдать, что для всех четырёх предметов существует положительная корреляция между суммарным баллом за год и оценкой за экзамен. Интересно то, что студенты Слизерина больше всех преуспевают в зельеварении (еще бы), в то время, как студенты факультета Когтевран в целом имеют более высокие оценки среди студентов остальных факультетов (тоже не удивлен).

```{r}
data_with_sex <- data %>%
  select(id, result, house, sex, `Herbology exam`, `Muggle studies exam`, `Potions exam`, `Arithmancy exam`) %>%
  pivot_longer(cols = c(`Herbology exam`, `Muggle studies exam`, `Potions exam`, `Arithmancy exam`), names_to = "exam", values_to = "exam_result")

ggplot(data_with_sex, aes(x = result, y = exam_result)) +
  geom_point(aes(color = house), alpha = 0.7, size = 3) + 
  geom_smooth(aes(group = sex, linetype = sex, color = sex), method = "lm", se = FALSE, size = 1.5) + 
  facet_wrap(~ exam, nrow = 2, ncol = 2) +
  scale_color_manual(name = "Факультеты", 
                     values = c("Gryffindor" = "#C50000", 
                                "Hufflepuff" = "#ECB939", 
                                "Ravenclaw" = "#41A6D9", 
                                "Slytherin" = "#1F5D25", 
                                "female" = "#ff69b4", 
                                "male" = "#6a0dad"),
                     breaks = c("Gryffindor", "Hufflepuff", "Ravenclaw", "Slytherin")) +  
  scale_linetype_manual(name = "Пол", values = c("female" = "solid", "male" = "dotted")) +
  labs(x = "Оценка за год", y = "Оценка за предмет") +
  theme_custom +
  guides(color = guide_legend(order = 1), linetype = guide_legend(order = 2))

```
## geom_col и вещи вокруг него
```{r}
data %>%
  group_by(bloodStatus) %>%
  summarise(total_semester1 = sum(c_across(week_1:week_17))) %>%
  ggplot(aes(x = bloodStatus, y = total_semester1, fill = bloodStatus)) +
  geom_col() +
  labs(x = "Происхождение студента", y = "Набранные баллы за первый семестр", 
       title = "Распределение баллов за первый семестр по происхождению студентов", 
       fill = "Происхождение") +
  theme_custom +  
  theme(axis.text.x = element_text(angle = 45, hjust = 1))
```
Интерпретация: Вероятно, что магическое происхождение может влиять на магическо-академические способности студентов, однако вполне возможно, что тут играет роль и количество студентов (полукровок и чистокровных просто количественно больше, чем маглорожденных). Если среди полукровок больше всего студентов, то они, скорее всего, будут иметь наибольшие суммарные баллы, просто потому что каждый студент вносит свой вклад в эту сумму.

```{r}
data %>%
  group_by(bloodStatus) %>%
  summarise(total_semester1 = sum(c_across(week_1:week_17)), student_count = n()) %>%
  ggplot(aes(x = reorder(bloodStatus, -total_semester1), y = total_semester1, fill = bloodStatus)) +
  geom_col() +
  geom_label(aes(label = student_count), vjust = -0.5, fill = "white", color = "black") +
  labs(x = "Происхождение", y = "Суммарные баллы за первый семестр", 
       title = "Суммарные баллы за первый семестр по происхождению студентов", 
       fill = "Происхождение") +
  theme_custom +  
  theme(axis.text.x = element_text(angle = 45, hjust = 1))
```
Интерпретация: наша гипотеза подтвердилась. На суммарные баллы повлияло количество студентов.

```{r}
grouped_data <- data %>%
  group_by(bloodStatus, sex) %>%
  summarise(total_semester1 = sum(c_across(week_1:week_17)), student_count = n(), .groups = 'drop')

plot <- grouped_data %>%
  ggplot(aes(x = reorder(bloodStatus, -total_semester1), y = total_semester1, fill = bloodStatus)) +
  geom_col(position = "dodge") +
  geom_label(aes(label = student_count), position = position_dodge(0.9), vjust = -0.5) +
  labs(title = "Распределение баллов по происхождению и полу",  
       x = "Происхождение",  
       y = "Количество баллов за первый семестр",  
       fill = "Происхождение") + 
  facet_wrap(~sex, labeller = as_labeller(c("male" = "Мужчина", "female" = "Женщина"))) +  
  scale_y_continuous(breaks = seq(0, max(grouped_data$total_semester1), by = 1000)) +
  theme_custom +  
  theme(axis.text.x = element_text(angle = 30, hjust = 1), legend.position = "left")


ggsave('Sex_bloodstatus.png', plot=plot, dpi = 300, width = 15, height=10)


plot
```
```{r}
plot <- grouped_data %>%
  ggplot(aes(x = reorder(bloodStatus, -total_semester1), y = total_semester1, fill = bloodStatus)) +
  geom_col(position = "dodge") +
  geom_label(aes(label = student_count), position = position_dodge(0.9), vjust = -0.5) +
  labs(title = "Распределение баллов по происхождению и полу", 
       x = "Происхождение", 
       y = "Количество баллов за первый семестр", 
       fill = "Происхождение") +  
  facet_wrap(~sex, labeller = as_labeller(c("male" = "Мужчина", "female" = "Женщина"))) +
  scale_y_continuous(breaks = seq(0, max(grouped_data$total_semester1), by = 1000)) +  
  theme_custom +  
  theme(axis.text.x = element_text(angle = 30, hjust = 1), legend.position = "left") +
  coord_flip()

plot
```
Интерпретация: фунция coord_flip() позволяет менять местами оси X и Y, преобразуя график из вертикального вида в горизонтальный. Думаю, что это полезно в случаях, когда категории на оси X имеют длинные подписи или их много, что делает их трудными для чтения. В таком случае горизонтальный график может быть более читабельным и аккуратным. Из минусов увидел трудность визуального воспринятия графика и необычный вид, что скорее всего будет просто непривычно видеть.

## Разное
```{r}

data_long <- data %>%
  select(id, `Potions exam`, `Study of ancient runes exam`) %>%
  pivot_longer(cols = -id, names_to = "Exam", values_to = "Score")

plot_hist <- ggplot(data_long, aes(x = Score, fill = Exam)) +
  geom_histogram(binwidth = 5, alpha = 0.7, color = "black", position = "dodge") +
  labs(title = "Гистограмма оценок по зельеварению и древним рунам", x = "Оценка", y = "Число студентов") +
  theme_minimal() +
  theme_custom


plot_density <- ggplot(data_long, aes(x = Score, fill = Exam)) +
  geom_density(alpha = 0.5) +
  labs(title = "Диаграмма плотности оценок", x = "Оценка", y = "Плотность") +
  theme_minimal() +
  theme_custom

plot_violin <- ggplot(data_long, aes(x = Exam, y = Score, fill = Exam)) +
  geom_violin(trim = FALSE, alpha = 0.7) +
  geom_jitter(width = 0.2, alpha = 0.6, size = 2, color = "black") +
  labs(title = "Violin plot с точками для зельеварения и древних рун", x = "Экзамен", y = "Оценка") +
  theme_minimal() +
  theme_custom


combined_plot <- ggarrange(
  ggarrange(plot_hist, plot_density, ncol = 2),  
  plot_violin,                                 
  nrow = 2, 
  heights = c(1, 1)                             
)

combined_plot
```
print(unique(data$bloodStatus))

```{r}
avg_potions <- data %>%
  select(id, `Potions exam`, bloodStatus) %>%
  group_by(bloodStatus) %>%
  summarise(mean_score = mean(`Potions exam`, na.rm = TRUE), 
            sd_score = sd(`Potions exam`, na.rm = TRUE), 
            n = n())

plot_potions <- ggplot(avg_potions, aes(x = bloodStatus, y = mean_score, fill = bloodStatus)) +
  geom_bar(stat = "identity", width = 0.7) +  
  geom_errorbar(aes(ymin = mean_score - sd_score, ymax = mean_score + sd_score), width = 0.2) +  
  geom_text(aes(label = n), vjust = -0.5) + 
  labs(title = "Средний балл по зельеварению в зависимости от происхождения", 
       x = "Происхождение", 
       y = "Средний балл по зельеварению", 
       fill = "Происхождение") +  
  guides(fill = guide_legend(title = "Происхождение")) +  # Легенда будет автоматически
  theme_minimal() +
  theme_custom + 
  theme(axis.text.x = element_text(angle = 15))

plot_potions
```
Можно предположить, что чистокровные и полукровки могли получить более глубокие знания по магическим предметам, таким как зельеварение, ещё до поступления в школу, поскольку они могли иметь доступ к магическим ресурсам в своей семье, либо это обычная дискриминация по отношению к маглорожденным, т.к. известно, что зельеварение вел Снегг до 6 курса. Чтобы проверить это, сравним средние баллы студентов разного происхождения с другими предметами (например, по рунам и по травологии)

```{r}
avg_subjects <- data %>%
  select(id, `Study of ancient runes exam`, `Herbology exam`, bloodStatus) %>%
  pivot_longer(cols = c(`Study of ancient runes exam`, `Herbology exam`), 
               names_to = "Subject", values_to = "Score") %>%
  group_by(bloodStatus, Subject) %>%
  summarise(mean_score = mean(Score, na.rm = TRUE), 
            sd_score = sd(Score, na.rm = TRUE), 
            n = n()) %>%
  mutate(bloodStatus = fct_relevel(bloodStatus,"Muggle-born", "Pure-blood", "Half-blood"))

plot_subjects <- ggplot(avg_subjects, aes(x = bloodStatus, y = mean_score, fill = bloodStatus)) +
  geom_bar(stat = "identity", width = 0.7) +  
  geom_errorbar(aes(ymin = mean_score - sd_score, ymax = mean_score + sd_score), width = 0.2) +  
  geom_text(aes(label = round(mean_score, 1)), vjust = -0.5) +  
  labs(title = "Средние баллы по травологии и древним рунам в зависимости от происхождения", 
       x = "Происхождение студентов",  
       y = "Средний балл по предмету",  
       fill = "Происхождение") +
  guides(fill = guide_legend(title = "Происхождение")) +  
  facet_wrap(~ Subject, scales = "free_y") +
  theme_minimal() + 
  theme(axis.text.x = element_text(angle = 15))

plot_subjects
```

Наша гипотеза подтвердилась! Маглорожденных просто недолюбливают на зельеварении. Средние баллы по двум другим предметам практически не отличаются среди студентов разного происхождения.

## Дополнительное задание
```{r}

data <- data %>%
  mutate(house = fct_relevel(house, "Gryffindor", "Hufflepuff", "Ravenclaw", "Slytherin"))
colnames(data)

ggplot(data, aes(x = house, y = result, fill = house)) +
  geom_violin(trim = FALSE, alpha = 0.7) +  
  stat_summary(fun = mean, geom = "point", shape = 23, size = 3, fill = "black", color = "red") +  
  geom_hline(yintercept = 0, linetype = "dashed", color = "red", size = 1) +  
  facet_grid(~ sex) +  
  scale_fill_manual(values = c("Gryffindor" = "#C50000", 
                               "Hufflepuff" = "#ECB939", 
                               "Ravenclaw" = "#41A6D9", 
                               "Slytherin" = "#1F5D25")) +  
  labs(title = "Баллы студентов Хогвартса", 
       subtitle = "Распределение числа баллов у студентов различных факультетов Хогвартса в 2023-2024 учебном году", 
       x = "", 
       y = "Количество очков", 
       fill = "House") +
  theme_minimal() +
  theme_custom +
  theme(axis.text.x = element_text(angle = 15),
        plot.subtitle = element_text(hjust = 0.5))
```
Интерпретация: видно, что академические показатели факультетов так или иначе не изменились за год, за исключением Слизерина, чьи успехи в учебе по неясным причинам сильно ухудшились. В лидерах все так же Когтевран, который на протяжении академического года оставался в лидерах.
